臺灣臺南地方法院民事判決　　　　　　　 100年度親字第97號
原　　　告　黃元瑞
訴訟代理人　陳惠菊律師
複代 理 人　邱循真律師
被　　　告　黃志男
　　　　　　黃志宏
上列當事人間認領無效事件，本院於民國100年11月1日言詞辯論
終結，判決如下：
    主  文
確認原告之被繼承人黃崑南於民國63年7月1日對於被告黃志男、
黃志宏所為之認領行為無效。
訴訟費用新臺幣壹萬陸仟參佰陸拾元由被告負擔。
    事實及理由
甲、程序方面：
    被告黃志男、黃志宏經合法通知，被告黃志男未於言詞辯論
    期日到場，被告黃志宏未於最後言詞辯論期日到場，查無民
    事訴訟法第386條各款所列情形，依原告之聲請，由其一造
    辯論而為判決。
乙、實體方面：
一、本件原告起訴主張：原告之被繼承人黃崑南（男，民國○○年
    ○月○○日生，身分證統一編號：Ｚ000000000號，90年10月31
    日死亡）與被告黃志男（男，57年5月16日生，身分證統一
    編號：Ｚ000000000號）、黃志宏（男，58年12月26日生，身
    分證統一編號：Ｚ000000000號）之生母楊金葉間並無婚姻關
    係，亦無同居生活事實，被告從未與原告之被繼承人黃崑南
    共同生活，被告之生母楊金葉僅為了避免被告遭受父不詳之
    私生子身分之困擾，特別情商原告之被繼承人黃崑南於63年
    7月1日認領被告為其子，並辦妥認領登記，然被告與原告之
    被繼承人黃崑南間並無真實之父子血緣關係，原告之被繼承
    人黃崑南對於被告所為之認領行為自屬無效。本件因認領所
    發生之父子關係與事實不符，戶籍登記資料與事實亦有不符
    ，致原告在私法上有關對被繼承人財產繼承之應繼分即有受
    侵害之危險，固有提起本件確認之訴之必要，為此聲明：判
    決如主文第1項所示。
二、被告方面：
  (一)被告黃志男部分：被告黃志男未於言詞辯論期日到場，亦未
    提出書狀作何聲明或陳述。
  (二)被告黃志宏部分：被告母親姓楊，被告所有文件都是姓黃，
    被告不知道真實生父姓氏，惟被告確非原告之被繼承人之子
    ，故同意原告請求。
三、得心證之理由：
  (一)按因認領而發生婚生子女之效力，須被認領人與認領人間具
    有真實之血緣關係，否則其認領為無效，此時利害關係人均
    得提起認領無效之訴，最高法院86年台上字第1908號判例意
    旨可供參照。次按，確認法律關係之訴，非原告有即受確認
    判決之法律上利益者，不得提起，民事訴訟法第247 條第1
    項前段定有明文。而所謂即受確認判決之法律上利益，係指
    法律關係之存否不明確，致原告在私法上之地位有受侵害之
    危險，而此項危險得以對於被告之確認判決除去之者，最高
    法院27年度上字第316號判例亦可參考。本件被告目前戶籍
    登記資料仍登記原告之被繼承人黃崑南為其生父，惟原告主
    張原告之被繼承人黃崑南與被告間並無真實之血緣關係，則
    原告之被繼承人黃崑南所為認領被告為其子女之行為依法應
    屬無效，而原告之被繼承人黃崑南對於被告所為之認領行為
    是否無效，已足以影響原告對於被繼承人黃崑南遺產繼承之
    應繼分比例，故原告自屬法律上之利害關係人。又原告之被
    繼承人黃崑南與被告間此等身分關係不明確之狀態既得以確
    認判決將之除去，原告提起本件認領無效訴訟，藉以除去其
    被繼承人與被告間不實之親子登記，應認有即受確認判決之
    法律上利益，是原告提起本件訴訟，於法洵屬有據，合先敘
    明。
  (二)經查，本件原告主張其被繼承人黃崑南於63年7月1日雖認領
    被告黃志男、黃志宏為其子，惟原告之被繼承人黃崑南與被
    告間並不具有真實血緣關係之事實，業據提出戶籍謄本、戶
    籍登記簿為證，核與證人林通富到庭證稱：「我與原告從小
    就認識，我們都沒有搬家，經常往來，被繼承人黃崑南在世
    時，曾去大陸工作三年，有聽說在大陸另有女人，但未有子
    女，被繼承人在大陸過世，原告大哥到大陸處理後事，家中
    並沒有其他的女人，也不曾看過被繼承人帶其他的女人，原
    告有一個哥哥、弟弟、姐姐，我不認識被告黃志男、黃志宏
    ，也沒有看過被告，不認識楊金葉，被繼承人死亡後並沒有
    其他的繼承人出面討論繼承事宜，被繼承人的配偶也在相當
    的期間過世。」等語相符（見本院100年8月5日言詞辯論筆
    錄），被告黃志宏亦到院自承：「我媽媽姓楊，我所有的文
    件都是姓黃，我不知道我生父姓什麼。我知道我並非原告之
    被繼承人之子，同意原告請求。」等語（見本院100年9 月8
    日言詞辯論筆錄）。又本院為鑑定兩造間是否具有真實之血
    緣關係，曾依原告聲請而囑託成大醫院對於兩造進行血緣鑑
    定，惟被告經合法通知無故不接受鑑定，致本院無法透過科
    學鑑定方法確定原告之被繼承人黃崑南與被告間是否具有真
    實之血緣關係。惟親子血緣鑑定之勘驗方法，對親子關係之
    判定有其科學之依據及可信度，自屬原告重要且正當之證據
    方法，然為此親子血緣鑑定必須被告本身參與始可，如需被
    告之血液等，亦即勘驗之標的物存在於被告本身，而被告拒
    絕提出時，雖法院不得強令為之，然依民事訴訟法第367條
    準用同法第343條、第345條第1項規定，法院得以裁定命被
    告提出該應受勘驗之標的物，被告若無正當理由不從提出之
    命者，法院得審酌情形認他造即原告關於該勘驗標的物之主
    張或依該勘驗標的物應證之事實為真實，即受訴法院得依此
    對該阻撓勘驗之當事人課以不利益（最高法院91年度台上字
    第2366號判決意旨可參），則被告無正當理由未依本院命令
    接受血緣關係之鑑定，本院依上揭判決意旨所述，已得認定
    原告主張其被繼承人黃崑南與被告間不具有真實之血緣關係
    等情為真正。
  (四)綜上所述，本件兩造間既因被告無故拒不接受血緣鑑定，而
    可認定並無真實之血緣關係，詳如前述，依照首揭判例意旨
    ，原告之被繼承人黃崑南於63年7月1日對被告所為反於真實
    之認領行為，應屬無效，從而原告起訴請求確認原告之被繼
    承人黃崑南於63年7月1日對於被告黃志男、黃志宏所為之認
    領行為無效，為有理由，應予准許。
  (五)本件訴訟費用為第一審裁判費新臺幣（下同）3,000元、鑑
    定費13,360元，合計16,360元，爰命由敗訴之被告負擔。
丙、結論：原告之訴為有理由，依民事訴訟法第385條第1項前段
    、第78條、第85條第1項前段、第87條第1項，判決如主文。
中    華    民    國   100    年    11    月    15    日
                      家事法庭    法  官  郭貞秀
以上正本係照原本作成。
如對本判決上訴，須於收受判決正本送達後20日內向本院提出上
訴狀，並繳納上訴費新臺幣4,500元及附具繕本。
中    華    民    國   100    年    11    月    16    日
                                  書記官  李采芹